【裁判字號】    89,上訴,307
【裁判日期】    890316
【裁判案由】    偽造文書等
【裁判全文】
臺灣高等法院臺南分院刑事判決                八十九年度上訴字第三０七號  行
    上  訴  人
    即  自訴人  乙  ○  ○
    被      告  甲  ○  ○
                丙  ○  ○
                丁  ○  ○
右上訴人因自訴被告偽造文書等案件，不服台灣雲林地方法院八十八年自字第一００
號中華民國八十九年一月十五日判決，提起上訴，本院判決如左：
    主      文
上訴駁回
    理      由
一、上訴人即自訴人乙○○在原審自訴意旨略以：（一）被告甲○○於民國（下同）
    七十六年四月二十二日，偽造自訴人之署押、印文於其父黃江遺產協調決議書上
    而偽造該文書，並與被告丙○○、丁○○共同於原審七十九年度訴字第四五四號
    請求履行契約事件、八十二年度虎簡字第三十五號請求清償債務事件、八十二年
    度簡上字第三十四號請求清償債務事件中，行使該文書詐欺原審民事庭，致民事
    庭陷於錯誤而為錯誤之判決，使被告甲○○取得不動產。（二）被告甲○○於上
    開時段偽造自訴人之商業本票有價證券二紙。（三）被告甲○○於原審八十四年
    度簡上第五十五號案件中，偽造自訴人署押而偽造支付自訴人之父喪葬費支票收
    據。（四）被告甲○○於八十七年十月二十二日，在原審檢察署法警室旁，以不
    明物體傷害自訴人頭部，並以雨傘攻擊自訴人致受傷。（五）被告甲○○於八十
    二年間，以上開偽造之有價證券、偽造之上開決議書，誣告自訴人犯有誣告被告
    甲○○偽造有價證券罪、偽造文書罪、及竊佔罪。（六）被告丙○○、丁○○於
    上開誣告案件中偽證，致自訴人受刑罰追訴執行。（七）被告甲○○於八十四年
    度抵銷債務事件，勾結原審民事庭法官蕭守田、賴妙雲、杭起鶴刻意排除對自訴
    人有利之證據，觸犯教唆該法官瀆職。因認被告三人分別犯上開各罪嫌云云。
二、按同一案件經檢察官終結偵查者，不得再行自訴；次按犯罪之被害人始得提起自
    訴，又犯罪之事實一部得提起自訴者，他部雖不得提起自訴，亦以得提起自訴論
    ，但不得提起自訴部分係較重之罪者，不在此限；刑事訴訟法第三百二十三條第
    一項、第三百十九條第一項前段、第二項分別定有明文，且此之所謂被害人係指
    犯罪之直接被害人而言。又刑法上就瀆職罪章而言，其所保護之法益，為公務員
    對國家服務之忠信規律及國家之利益，縱其犯罪之結果，於私人權益不無影響，
    但其直接被害者仍為國家法益，而非私人權益，私人縱受有損害，亦屬間接之被
    害，而非直接被害，個人不得提起自訴，亦經最高法院著有七十年台上字第一七
    九九號、七十三年台上字第八七五號判例在案。經查自訴人就上開自訴被告三人
    有關（一）偽造私文書及（二）至（六）之罪嫌，業據自訴人先後於八十七年十
    一月間及八十八年五月間，分別向台灣雲林地方法院檢察署對被告三人提起告訴
    ，而經檢察官偵查終結予以不起訴並部分簽結，自訴人不服再議亦經台灣高等法
    院台南分院檢察署駁回再議確定在案，既有各該告訴狀影本、台灣雲林地方法院
    檢察署八十八年度偵字第一五一七號、第二三三六號、第二八二九號檢察官不起
    訴處分書、函文在卷足稽，且經原審法院調取各該卷宗核閱屬實，乃自訴人竟就
    該已偵查終結之同一案件，再行提起自訴，於法已有未合。次查自訴（一）中有
    關行使偽造私文書詐欺法院民庭所指之詐欺罪，與行使偽造私文書罪具方法目的
    之牽連犯關係，為裁判上一罪，經比較上開罪名刑度之結果，以行使偽造私文書
    罪為重罪，茲該行使偽造私文書之重罪，既已不得提起自訴，則與之具牽連裁判
    上一罪之輕罪詐欺部分，亦不得提起自訴。至自訴（七）部分乃法官是否犯瀆
    職罪，自訴人並非犯罪之直接被害人，自亦不得提起自訴。綜上自訴人係屬不得
    提起自訴而提起，原審為此適用刑事訴訟法第三百三十四條、第三百零七條，不
    經言詞辯論，諭知本件自訴不受理，經核並無不合。原審並認自訴人之行為是否
    再犯誣告罪，應由檢察官另行偵辦，亦無不當。自訴人上訴意旨，指摘原判決未
    經言詞辯論，有違訴訟程序，且認自訴人再涉犯誣告罪嫌，應由檢察官偵辦不當
    ，為無理由，應予駁回，並不經言詞辯論而為之。
三、據上論斷，應依刑事訴訟法第三百六十八條、第三百七十二條，判決如主文。
中      華      民      國    八十九    年      三      月     十六     日
                                  臺灣高等法院臺南分院刑事第五庭
                                      審判長法官  楊    省    三
                                            法官  蘇    重    信
                                            法官  林    永    茂
右正本證明與原本無異。
如不服本判決，應於判決送達後十日內向本院提出上訴狀，其未敘述理由者並應於提
出上訴狀後十日內向本院補提理由書（應附繕本)。
                                      法院書記官  楊    清    旺
中    華    民    國      八十九      年      三     月      十六     日


司法院資訊處製作；財團法人民間司法改革基金會備份。
